【裁判字號】    89,上易,77
【裁判日期】    890224
【裁判案由】    竊盜
【裁判全文】
臺灣高等法院刑事判決                  八十九年度上易字第七七號
    上  訴  人  臺灣板橋地方法院檢察署檢察官
    被      告  丙○○
    選任辯護人  蔡明熙
右上訴人，因被告竊盜案件，不服臺灣板橋地方法院，八十八年度易字第二三一二號
，中華民國八十八年十二月一日第一審判決（起訴案號：臺灣板橋地方法院檢察署八
十八年度偵字第一一一四一號）提起上訴，本院判決如左：
    主      文
上訴駁回。
    理      由
一、本件公訴要旨略以：被告丙○○意圖為自己不法之所有，於民國（以下同）八十
    七年九月七日晚上十時許，在台北縣新莊市○○街七十七號，竊取乙○○所有，
    置於貨車上之資料夾二十六箱（每箱內共四十八打，共價值約新台幣（下同）三
    萬五千元），得手後再以自小貨車載離現場，並陸續以每箱新台幣七百元之價格
    ，銷售二十三箱。嗣於八十八年四月三十日下午五時三十分許，在新莊市○○○
    路四十八號，為警查獲被告丙○○持有之資料夾一箱，再循線至台北縣板橋市○○○街一二四巷二號地下室查獲尚未出售之二箱資料夾。因認被告丙○○涉有刑
    法第三百二十條第一項之竊盜罪嫌等情。
二、按犯罪事實應依證據認定之，無證據不得推定其犯罪事實，又不能證明被告犯罪
    者，應諭知無罪之判決，刑事訴訟法第一百五十四條、第三百零一條第一項定有
    明文。又認定不利於被告之事實，須依積極證據，苟積極證據不足為不利於被告
    之認定時，即應為有利被告之認定，更不必有何有利之證據，最高法院三十年上
    字第八一六號著有判例可資參照。再按刑法第三百二十一條第一項竊盜罪之成立
    ，須意圖為自己或第三人不法之所有，而取他人之物為其成立要件。
三、公訴人認被告丙○○涉有上開犯行，無非係以右揭事實業據被告坦承不諱，核與
    被害人乙○○於警訊中指訴之情節相符，並有贓物領據乙紙附卷可稽憑為其主要
    論據。訊據被告丙○○固坦承有於上開時、地自行搬走告訴人乙○○之弟李炎哲
    經營之台灣聯合文具有限公司（下稱台灣聯合公司）所有之資料夾，惟堅決否認
    涉有竊盜犯行，辯稱：是因與李炎哲、乙○○等合夥經營台灣聯合公司期間，公
    司帳目中應有存貨有短少，其後伊退股時李炎哲答應回補差額，但沒有補齊，伊
    又找不到李炎哲、乙○○等人，為補足差額才搬走上開貨物等語。
四、經查：
（一）被告於警訊中供稱伊係因金錢糾紛始竊取上開物品，是因與貨主乙○○合夥生
      意發生金錢糾紛等語（見偵查卷第五頁反面），其於檢察官偵查中亦供稱：（
      問為何偷？）以前我們是股東，後來拆夥，有財務糾紛等語（見偵查卷第十四
      頁反面）。是被告於警訊、偵查中雖坦承有取走上開物品，惟亦供陳係因與告
      訴人方面有金錢糾紛始取走上開物品，顯係就其所為是否具有不法所有之意圖
      有所爭執，從而尚難認其已坦承有刑法上之竊盜犯行。
（二）被告與黃東興、乙○○、李炎哲等人原合夥經營台灣聯合公司，由李炎哲擔任
      負責人，至八十五年十二月間台灣聯合公司改組，被告與黃東興退出台灣聯合
      公司，另與丁○○、乙○○成立晟興聯合文具有限公司（以下稱晟興公司），
      原台灣聯合公司名義由李炎哲繼續使用，但台灣聯合公司原有資產、貨物均由
      晟興公司承受，雙方於核對台灣聯合公司帳目後，發現貨物有短少約二十幾萬
      元，因李炎哲係當時公司負責人，負責實際營運管理，因而同意由伊個人補足
      上開短少之貨物，而被告當時係在軍中服役，並未實際參與營運之事實，業據
      證人黃東興、丁○○、李炎哲於第一審審理中證述屬實（見原審法院八十八年
      七月二十八日、同年八月十三日訊問筆錄），並有台灣聯合公司八十五年十二
      月二十七日公司改組會議記錄一紙在卷足參。
（三）又告訴人乙○○於原審法院審理中陳稱：缺貨部分都是由當時公司會計甲○○
      與李麗玉（李炎哲之姐）核對的等語（見原審法院八十八年九月三日訊問筆錄
      ），證人即當時公司會計甲○○於原審法院審理中證稱：當時是李麗玉負責把
      貨送過來，由伊負責點，點完後登入電腦補平差額，有用貨抵，也有用貨款抵
      償的，最後有補齊。被告有無向伊問過補貨之事，伊忘記了。伊是在八十七年
      七、八月間離職的等語（見原審法院八十八年十月六日訊問筆錄），證人李麗
      玉於原審法院審理中證稱：在台灣聯合公司結算盤點時，公司會計說貨有短少
      ，所以補了十幾萬元的貨給他們，清點結算都沒有問題後，雙方結清，他們退
      出台灣聯合公司，另外成立晟興公司等語（見原審法院八十八年七月二十八日
      訊問筆錄），證人黃東興於原審法院審理中證稱：他們（指李炎哲方面）有補
      一車「雜誌箱」，金額多少伊忘記了，是在八十六年四、五月間補的，後來因
      為公司內部發生爭執，這件事伊就沒有去注意，也沒有去催討。補貨部分是甲○○在處理，伊沒有問甲○○補貨情形，是被告查出來貨沒有補齊伊才知道的
      ，伊有告訴被告有補過雜誌箱，伊只是將所知道的（補貨情形）告訴被告，伊
      當時已經離職等語（見原審法院八十八年八月十三日、同年十月二十七日訊問
      筆錄），證人丁○○則證稱：伊知道有短少二十幾萬元的貨，乙○○、李麗玉
      同意補貨，但補的數額伊不清楚，因為當時大家仍是股東關係，所以沒有繼續
      查核深究，被告當時在服兵役，不清楚被告是否知情等語（見原審法院八十八
      年八月十三日訊問筆錄），被告則供稱是在八十七年七月間查出貨未補齊等語
      （見原審法院八十八年十月六日訊問筆錄），足見原台灣聯合公司短少之貨物
      部分，李炎哲方面係由其姐李麗玉負責回補事宜，被告、黃東興及丁○○方面
      則由公司會計甲○○負責收貨及計算清點，李炎哲方面已將短少之貨物部分回
      補完畢，惟因被告當時仍在服役，黃東興、丁○○當時或因處理公司內部事務
      或因基於雙方原有股東關係等原因，亦未繼續向甲○○查核補貨結果，被告係
      於退伍後始實際參與公司營運，至八十七年七月間核對帳目時發現李炎哲方面
      未將短少之貨物補齊，但因甲○○已離職，向黃東興查詢時，黃東興亦僅告知
      本身所知悉之補貨情形，是並無證據證明被告已然知悉李炎哲方面已將貨物全
      數回補完畢。
（四）再查被告於原審審理中供稱：伊係計算每月「應付貨款」與「實際付款」之差
      額，沒有付款之部分即屬補貨，金額約只有十幾萬元而己等語，證人即會計甲○○於原審法院審理中則供稱：當時是李麗玉負責把貨送過來，由伊負責點，
      點完後登入電腦補平差額，有用貨抵，也有用貨款抵償的，最後有補齊。伊並
      不會將補貨部分列入「應付貨款」內，因為補貨部分不用付帳，依據被告的算
      法，以貨補償的部分，就無法計算到等語（均見原審法院八十八年十月六日訊
      問筆錄），顯見被告係在不知李炎哲方面已將應回補之貨物交付完畢，且核算
      公司帳目時所用之計算方法復有錯誤之情形下，致誤認李炎哲方面未補足短少
      之貨物，其因而取走上開貨物以為抵償，自難認其主觀上有為自己不法所有之
      意圖。此外，復查無其他積極證據，足認被告有公訴人所指之犯行，自難僅憑
      告訴人片面之指述即遽令被告負竊盜之罪責。揆諸前揭法文及說明併本諸罪疑
      惟輕之法則，應認本件不能證明被告犯罪，原審法院因而諭知無罪之判決，經
      核於法並無不合。原審法院檢察官上訴要旨仍認被告有竊盜故意云云，非有理
      由，應予駁回。
五、據上論斷，應依刑事訴訟法第三百六十八條，判決如主文。
本案經檢察官陳維練到庭執行職務。
中     華     民     國    八十九   年      二        月     二十四     日
                            臺灣高等法院刑事第一庭
                                審判長法  官  李  相  助
                                      法  官  蔡  光  治
                                      法  官  王  振  興
右正本證明與原本無異。
不得上訴。
                                      書記官  賴  淑  真
中     華     民     國    八十九   年      二        月     二十九     日


司法院資訊處製作；財團法人民間司法改革基金會備份。
